福建高等法院金門分院民事判決　　　　　 96年度上易字第3號
上　訴　人　甲○○
上　訴　人　丁○○
上　訴　人　丙○○
　　　　　　　　　　　　弄14號
上　訴　人　庚○○
　　　　　　　　　　　　弄14號
上　訴　人　辛○○
上　訴　人　戊○○
上　訴　人　己○○
兼上列七人共同
訴訟代理人　乙○○　　住金門縣金城鎮榜林東洲村25號
被上訴人　　癸○○　　住金門縣金寧鄉榜林東洲村18號
　　　　　　　　　　　居台北縣中和市○○路585號3樓
上列當事人間請求返還代繳納稅單事件，上訴人對於中華民國96
年1 月18日福建金門地方法院95年度訴字第27號第一審判決提起
上訴，本院於96年5月22日言詞辯論終結，判決如下：
    主  文
上訴駁回。
第二審訴訟費用由上訴人負擔。
    事實及理由
壹、上訴人起訴聲明及主張：
一、上訴人起訴主張：
（一）上訴人（即原告）之被繼承人即訴外人王水吉，原係金門
      縣王氏家族之後，繼承大批土地財產。惟民國67年間，因
      家庭變故及年邁，離開金門至台灣依親生活，遂將坐落金
      門縣金寧鄉○○段、金城鎮○○段之土地（下稱系爭土地
      ）委託被上訴人（即被告）癸○○代為管理，並繳納稅捐
      。此有被上訴人90年9 月26日在金門地方法院檢察署90年
      度偵字第254 號陳水吉涉嫌偽造文書案中，證述王水吉之
      土地地價稅皆由其代為繳納，及同年11月28日被上訴人以
      存證信函表示：「王君（指王水吉）擬索討本人代繳地價
      稅單，因多次居住遷移遺失，王君可向金門稅務單位查證
      ，並請王君多年來由本人代管土地及代繳稅金惠予歸墊。
      」等語可稽。
（二）按「受任人因處理委任事務，所收取之金錢、物品及孳息
      ，應交付委任人。」，民法第541條第1項定有明文。被上
      訴人既受王水吉委任處理土地稅款代繳事務，即應將系爭
      稅單全數交付委任人王水吉或其繼承人。被上訴人拒不交
      付代繳之各項稅單，上訴人爰依上開規定，及繼承之法律
      關係，提起本件訴訟。
二、聲明：
（一）被上訴人（即被告）應返還坐落金寧鄉○○段、金城鎮○
      ○段土地67年至76年間之田賦稅、地價稅、荒地稅、房屋
      稅、契稅等稅單共152張予上訴人。
（二）訴訟費用由被上訴人負擔。
貳、被上訴人答辯及聲明：
    被上訴人未於原審言詞辯論期日到場，亦未提出準備書狀作
    何聲明或陳述。
參、原審法院判決「原告之訴駁回。訴訟費用由原告負擔。」上
    訴人聲明不服，提起上訴，兩造聲明及陳述如下：
一、上訴人之聲明及補充陳述：
（一）上訴之聲明
１、原判決廢棄。
２、第一、二審訴訟費用由被上訴人負擔。
（二）補充陳述：
１、被上訴人自67年至76年間受託代繳近十年之荒地稅、地價稅
    、田賦稅、屋稅契稅，但僅返還田賦稅單據 3張、地價稅單
    據7張、荒地稅單據2張，金額共計15,185元。
２、被上訴人代繳之稅款皆由其胞妹壬○○代墊，故壬○○尚有
    代繳納之荒地稅、田賦稅、地價稅、房屋稅單據共152張。
３、被上訴人及證人壬○○屢傳不到，係因被上訴人與地政局局
    長間具親屬關係，雙方共謀王水吉所有不動產。
４、金門早期因戰地政務除金城城區須課田賦稅、地價稅、荒地
    稅外，其餘地區皆免納田賦稅。且被上訴人將受託代管之土
    地招租他人養雞，並以所得租金扣抵代繳稅款。
５、上訴人於民國81、82、84年皆有到稅捐處申請完稅憑證，但
    沒有查到相關資料。
６、系爭稅單所載土地都是王水吉繼承祖先王氏家族所有北一劃
    段、烏土段、金山段地號土地。
二、被上訴人經合法通知未到庭，亦未提出準備書狀作何聲明或
    陳述。
肆、兩造主要爭點：
一、本件有無起訴之利益？
（一）本件上訴人得否逕向稅捐機關要求相關繳稅資料？
（二）上訴人不能具體指出系爭152張稅單所屬之土地地號、面
      積，則上訴如果勝訴，能否以判決代替該稅單之證明？
二、上訴人主張之系爭稅單是否包括金寧鄉○○段369、409、
    959地號三筆土地？
伍、兩造爭執事項之論斷：
一、本件被上訴人未於言詞辯論期日到場，核無民事訴訟法第38
    6 條各款所列情形，爰依上訴人之聲請，由其一造辯論而為
    判決，合先敘明。
二、按當事人對法院請求為有利於己之本案判決，必對該訴訟標
    的具有得受實體判決之一般資格，而有受審判之現實必要性
    ，即保護必要之要件。倘當事人得依其他方法達成目的，即
    欠缺訴之利益，顯無保護之必要。
三、次按稅捐稽徵法第33條第1項第1款：「稅捐稽徵人員對於納
    稅義務人提供之財產、所得、營業及納稅等資料，除對下列
    人員及機關外，應絕對保守秘密，違者應予處分；觸犯刑法
    者，並應移送法院論罪：一、納稅義務人本人或其繼承人。
    」，及稅捐稽徵法施行細則第7條：「本法第21條第1 項第2
    款所稱應由稅捐稽徵機關依稅籍底冊或查得資料核定課徵之
    稅捐，指地價稅、田賦、房屋稅、使用牌照稅及查定課徵之
    營業稅、娛樂稅。」足認稅捐稽徵人員對於納稅義務人本人
    或其繼承人應提供其相關納稅資料，包括地價稅、田賦、房
    屋稅等。本件上訴人依上開規定，本得向金門縣稅捐稽徵處
    索取被上訴人代繳系爭土地之稅捐資料，且經該處助理稅務
    員鄭綺菱於原審到庭證述：納稅人的資料，當事人及繼承人
    均可向本處查詢等語。足證上訴人只需向主管機關查詢，即
    可獲悉被上訴人代繳系爭土地之田賦、地價稅、荒地稅、房
    屋稅、契稅等相關資料，毋庸請求被上訴人交付繳稅單據。
    上訴人之請求，既顯已有其他方法可達成目的，實無受審判
    之現實必要。又上訴人方面不能具體指出系爭152 張稅單所
    屬之土地地號、面積，縱上訴主張有理由，然非但法院無從
    具體就系爭稅單為判決，於執行階段上訴人方面亦無從以判
    決代替該稅單之證明，益徵上訴人提起本件訴訟，並無為其
    主張權利之具體實益。至於上訴人不能從民事法院主張權利
    ，宜如何探詢其他方面以查明真相，則屬另一問題。
四、末查，上訴人主張系爭土地由其被繼承人王水吉委託被上訴
    人管理，並由被上訴人代繳各項稅捐，縱有被上訴人90年11
    月28中和四支郵局第189 號存證信函：「王君（指王水吉）
    擬索討本人代繳地價稅單，因多次居住遷移遺失，王君可向
    金門稅務單位查證，並請王君多年來由本人代管土地及代繳
    稅金惠予歸墊。」及福建金門地方法院91年度簡上字第27號
    判決記載被上訴人受託王水吉代管金門縣金寧鄉○○段104
    、110 地號土地等語為憑，可認被上訴人受上訴人被繼承人
    王水吉之委託，管理土地或繳稅；然未能直接或間接證明被
    上訴人代王水吉繳納之土地稅捐為金門縣烏土段第104、110
    號土地，或其他系爭土地之事實；且被上訴人自67年至76年
    間年間，代訴外人王水吉繳納之土地稅捐，僅金寧鄉○○段
    369、409、959 地號三筆土地之地價稅，亦有金門縣稅捐稽
    徵處95年11月20日稅財字第0950006728、0950006729號函略
    以：「經查陳君（指被上訴人）於民國67年至77年期間代繳
    王水吉君之稅捐共計有地價稅220 元，並無代繳田賦、荒地
    稅、房屋稅、契稅等紀錄」、「經查67年至79年期間徵收底
    冊，前揭土地（指寧字第29820、29688號，山字第658 號，
    即新地號東洲段369、409、959 地號）每年繳納地價稅22元
    ，自78年起無王君（指王水吉）納稅紀錄。」等語在卷可按
    ，顯見被上訴人代上訴人被繼承人王水吉繳納之土地稅捐，
    未含系爭之金寧鄉○○段或金城鎮○○段之土地。上訴人主
    張之上開事實，亦無足採。
陸、綜上所述，上訴人主張系爭土地由被上訴人代繳各項土地稅
    捐，非但未能舉證以實其說，且上訴人所為之請求更欠缺訴
    之保護必要性。從而上訴人請求被上訴人交付代繳系爭土地
    各項稅捐之單據 152張，欠缺依據，應予駁回。原審法院判
    決上訴人敗訴之判決，於法並無不合，上訴意旨猶執前詞，
    求予廢棄改判，為無理由，自應駁回其上訴。
柒、本件事證已臻明確，上訴人其餘攻擊防禦方法，核與本件判
    決結果不生影響，爰不逐一論述。
捌、據上論結，本件上訴為無理由，依民事訴訟法第463條、第3
    85條第1項前段、第449條第1項、第78條，判決如主文。
中　　華　　民　　國　　96　　年　　6　　月　26　　日
                  民事庭審判長法　官 蔡清遊
　　　　　　　　　　　　　　　法　官 朱光仁
　　　　　　　　　　　　　　　法　官 黃玉清
上開正本係照原本作成。
不得上訴。
中　　華　　民　　國　　96　　年　　6　　月　29　　日
                              書記官 黃月瞳
